【裁判字號】    99,上易,408
【裁判日期】    990518
【裁判案由】    詐欺
【裁判全文】
臺灣高等法院刑事判決                 99年度上易字第408號
上  訴  人
即  被  告  甲○○
上列上訴人因詐欺案件，不服臺灣基隆地方法院98年度易字第
595 號，中華民國98年12月31日第一審判決（起訴案號：臺灣基
隆地方法院檢察署98年度偵字第3652號），提起上訴，本院判決
如下：
    主  文
上訴駁回。
    事  實
一、甲○○前因違反懲治盜匪條例及搶奪未遂等案件，經臺灣高
    等法院以87年度上訴字第2695號判決各判處有期徒刑10年、
    8 月，應執行有期徒刑10年2 月，其不服提起上訴，經最高
    法院以88年度台上字第132 號判決駁回其上訴確定。其於民
    國88年1 月29日入監執行，其間適逢九十六年罪犯減刑條例
    施行，是其所犯搶奪未遂罪所處之刑，經灣高等法院以96年
    度聲減字第2505號裁定減為有期徒刑4 月，並與所犯懲治盜
    匪條例之罪所處之有期徒刑10年，合併定應執行有期徒刑10
    年1 月確定，嗣其於97年1 月25日假釋出監，並付保護管束
    ，同年3 月28日保護管束期滿，所受假釋之宣告未經撤銷，
    未執行之刑以已執行論，而視為執行完畢（於本件構成累犯
    ）。
二、甲○○與真實姓名年籍不詳之成年詐騙集團成員，基於意圖
    為自己不法所有之詐欺取財犯意聯絡，由該詐騙集團成員中
    之某成年男女，於98年6 月23日上午8 時30分許，先後打電
    話向乙○○冒稱係臺大醫院人員、臺北市政府警察局「謝宏
    滿」警官、「李嘉明」主任檢察官，並訛稱有民眾冒用乙○
    ○之證件辦理醫療證明，所以乙○○涉有詐欺罪嫌，帳戶恐
    遭凍結且將遭拘提，所以要乙○○將所有存款的一部分充當
    保證金云云，致乙○○陷於錯誤，信以為真，而依該詐騙集
    團成員等人之指示，至台北市○○○路○ 段2 號之華南商業
    銀行敦化分行，以轉帳方式，將其設於該分行存款帳戶內之
    存款，轉帳新臺幣（下同）50萬元至甲○○所有之永豐商業
    銀行（下稱永豐銀行）基隆分行00000000000000號帳戶內，
    再由甲○○於同日（98年6 月23日）中午12時10分許，以語
    音轉帳之方式，將該筆款項自永豐銀行基隆分行帳戶，轉帳
    至其另設於臺灣土地銀行（下稱土地銀行）板橋分行000000
    000000號帳戶內，並於同日（98年6 月23日）中午12時26分
    許，前往土地銀行板橋分行提領現金48萬元。嗣乙○○發現
    受騙，經報警處理後，為警循線查獲上情。
三、案經基隆市警察局第二分局報告臺灣基隆地方法院檢察署檢
    察官偵查後起訴。
    理  由
壹、證據能力：
    按被告以外之人於審判外之言詞或書面陳述，除法律有規定
    者外，不得作為證據。又被告以外之人於審判外之陳述，雖
    不符合同法第159條之1至第159條之4之規定，但經當事人於
    審判程序同意作為證據，法院審酌該言詞陳述或書面陳述作
    成時之情況，認為適當者，亦得為證據。當事人、代理人或
    辯護人於法院調查證據時，知有第159條第1項不得為證據之
    情形，而未於言詞辯論終結前聲明異議者，視為有前項之同
    意，刑事訴訟法第159條第1項及第159條之5分別定有明文。
    本件檢察官及被告於言詞辯論終結前，就本件卷內被告以外
    之人於審判外之陳述（包括人證、書證），於本院審理時均
    表示不爭執，且同意做為證據，經本院審酌該等證據之做成
    情況，核無違法取證或其他瑕疵，認均適為本案認定事實之
    依據，依刑事訴訟法第159 條之5 規定，均有證據能力。
貳、實體方面：
一、認定犯罪事實所憑之證據及理由：
    訊據被告甲○○固坦承永豐銀行基隆分行00000000000000號
    帳戶及土地銀行板橋分行000000000000號帳戶均係由其開設
    ，且於98年6 月23中午12時10分，先以語音轉帳之方式，將
    上開永豐銀行基隆分行帳戶內之現金50萬元，轉帳至其所設
    立之土地銀行板橋分行000000000000號帳戶內，並於同日中
    午12時26分，前往土地銀行板橋分行臨櫃提領現金48萬元等
    事實，然矢口否認有何詐欺取財之犯行，辯稱：真實姓名不
    詳綽號「阿海」之成年男性友人之家人欲匯款給「阿海」，
    供「阿海」投資生意，而阿海在金融機構未開立帳戶，所以
    其方將所設立之永豐銀行基隆分行及土地銀行板橋分行帳戶
    借予阿海使用，並與阿海共同至土地銀行板橋分行領款，領
    得款項後，旋在銀行外將所領得之款項交予阿海，其不知匯
    入其帳戶之款項係被害人乙○○受詐騙之款項，且其與打電
    話詐騙被害人乙○○之詐騙集團成員間，於主觀上並無意圖
    為自己不法所有之犯意聯絡，客觀上亦未分擔詐欺行為云云
    。惟查：
  (一)永豐銀行基隆分行00000000000000號帳戶及土地銀行板橋分
    行000000000000號帳戶均係被告親自開戶設立之事實，為被
    告所是認，且有永豐銀行開立帳戶申請書、銀行開戶作業檢
    核表、客戶基本資料表、印鑑卡、台北區中小企業銀行印鑑
    卡、永豐銀行客戶開戶時存檔照片等影本各1 份（以上見偵
    卷第17-19 頁、第23頁、第25-26 頁）、臺灣土地銀行板橋
    分行98年9 月4 日橋存字第0980000766號函暨附件被告設於
    該行000000000000號帳戶之客戶帳戶明細查詢、分行序時記
    錄表細明1 份存卷可憑，首堪認定。
  (二)關於事實欄二所示乙○○遭詐騙轉帳50萬元至被告永豐銀行
    基隆分行帳戶之情節，被告並不爭執，且據證人即被害人乙
    ○○於警詢時證述明確（見偵卷第7-8 頁），並有其匯款之
    華南商業銀行匯款回條聯、被告設於永豐銀行基隆分行帳戶
    之存摺存款往來明細查詢一覽表影本各1 紙附卷可參（見偵
    卷第9 頁、第27頁），次堪認定。
  (三)再被告於98年6 月23日中午12時10分許，以語音轉帳之方式
    ，將乙○○轉帳之款項，自所設立之永豐銀行基隆分行帳戶
    ，轉帳至其另設於土地銀行板橋分行之帳戶內，並於同日中
    午12時26分許，前往土地銀行板橋分行提領現金48萬元之事
    實，亦據被告坦承屬實，且有卷附永豐銀行基隆分行98年8
    月24日永豐銀基隆分行（098 ）字第00016 號函暨附件存摺
    存款往來明細查詢一覽表、自動化設備轉帳帳號查詢單、永
    豐銀行跨行轉帳交易明細表各1 份（見偵卷第42-47 頁）、
    臺灣土地銀行板橋分行以98年9 月4 日板存字第0980000766
    號函提供被告於98年6 月23日臨櫃提款之監視器畫面光碟1
    片暨擷取之影像畫面6 張（見偵卷第73-78 頁）、被告離開
    土地銀行板橋分行之監視錄影畫面4 張（見偵卷第88-91 頁
    ）可稽，亦堪認定。
  (四)被告雖辯稱係將帳戶借予綽號阿海之成年男子，並與阿海共
    同至土地銀行板橋分行提領現金48萬元，阿海即係偵卷第86
    頁照片中穿著白色上衣、斜背背包之男子，其之前係以「
    00000000」、「0000000000」、「0000000000」與阿海所使
    用之「0000000000」聯繫云云。然本院綜觀被告於98年6 月
    23日至土地銀行板橋分行臨櫃提領現金48萬元之照片（偵卷
    第73-78 頁係土地銀行板橋分行提供之監視錄影畫面照片6
    張，第86頁照片3 張係被告所提供，偵卷第88-91 頁係土地
    銀行板橋分行提供之監視錄影畫面4 張），被告於98年6 月
    23日係獨自一人進入土地銀行板橋分行，且於領得款項後，
    亦係獨自一人離開土地銀行板橋分行。況被告所指偵卷第86
    頁畫面中所示穿著白色上衣、斜背背包之男子即係其所謂的
    「阿海」，然被告與該人並無任何互動，據此，以常理推斷
    ，被告所指的該名男子應非係與被告共同至銀行提領款項之
    男子，蓋倘該名男子果係與被告共同前去領款之人，自應與
    被告共同走進銀行，且於被告提領款項時，亦應有與被告有
    互動之情形，而被告於領得屬該名男子所有之款項後，亦可
    在銀行櫃檯將款項交予該名男子，而無由自行攜帶款項離去
    之理，是被告辯稱上開卷附偵卷第86頁畫面中所示穿著白色
    上衣、斜背背包之男子即係與其共同至銀行提領款項之綽號
    阿海男子云云，顯與事實不符，應係事後卸責之詞，無從採
    信。至被告所使用之「0000000000」號行動電話門號，與「
    0000000000」號行動電話門號間，於98年6 月23日至24日間
    有通聯紀錄之事實，固有台灣大哥大雙向通聯紀錄資料查詢
    1 份附卷可查（見偵卷第57-58 頁），然此至多僅可證明被
    告確係與所指使用「0000000000」行動電話之綽號阿海之男
    子於上開時間有通話紀錄，然被告與該綽號阿海之成年男子
    間之通話內容究為何，查無證據可佐，是無從逕以上開通話
    紀錄證明綽號阿海之男子有向被告借用永豐銀行基隆分行及
    土地銀行板橋分行帳戶及陪同被告至土地銀行板橋分行提領
    現金48萬元之事實，換言之，上開通話紀錄並無從資為有利
    被告之證據，被告上開辯解仍查無證據可佐，無從逕以採信
    。
  (五)綜上證據及推論，被告提供自己設於永豐銀行基隆分行之帳
    戶供受詐騙之被害人乙○○匯入款項，且大費周章將乙○○
    匯入之款項，以語音轉帳之方式，轉帳至被告另設立於土地
    銀行板橋分行帳戶，拖延員警查獲之時間，俾順利親自至銀
    行一次提領詐騙款項（以金融卡提領款項，有每日最高限額
    限制，各金融機構所設限制不同，或為3萬元、或為4萬元、
    或為6 萬元，此為本院審理刑事案件所已知），且於犯行為
    警發覺後，飾詞狡辯，足徵被告確係參與本件向乙○○實施
    詐術之詐騙集團無訛，其與該詐騙集團成員間有犯意聯絡及
    行為分擔之事實明確，被告猶飾詞否認，委無足取。本案事
    證明確，被告之犯行洵堪認定，應依法論科。
二、論罪理由：
    核被告所為，係犯刑法第339 條第1 項之詐欺取財罪。被告
    與真實姓名年籍不詳之詐騙集團成員間，有犯意聯絡及行為
    分擔，均為共同正犯。又因查無該詐騙集團成員之年籍資料
    ，是依罪依惟輕原則，認定該詐騙集團成員均已成年。又被
    告前曾受如事實欄一所示有期徒刑之執行完畢，有臺灣高等
    法院被告前案紀錄表在卷可憑，其於有期徒刑執行完畢後之
    5 年內，故意再犯本件有期徒刑以上之罪，為累犯，應依法
    加重其刑。
三、維持原判決及駁回上訴之理由：
  (一)原審以被告所為詐欺取財犯行事證明確，適用刑法第28條、
    第339 條第1 項、第47條第1 項、第41條第1 項前段，刑法
    施行法第1 條之1 之規定，併審酌被告正值壯年，不思以己
    力賺取財物，而妄以詐欺之方式快速獲取財物，所為甚為不
    該，且其詐騙金額甚鉅，所生危害非輕，並於檢警戮力追查
    得充足之犯罪證據後，被告猶空言否認犯行，犯後態度不佳
    等一切情狀，量處有期徒刑6 月，並諭知如易科罰金，以
    1000元折算1 日。經核認事用法均無違誤，量刑亦屬妥適。
  (二)被告上訴仍執前詞，否認犯行，惟被告確有為本件詐欺取財
    之犯行，業經本院於前開理由予以指駁說明，是被告之上訴
    為無理由，應予駁回。
據上論斷，應依刑事訴訟法第368 條，判決如主文。
本案經檢察官陳昱旗到庭執行職務。
中    華    民    國    99    年    5     月    18    日
                  刑事第二十庭  審判長法  官  楊貴雄
                                      法  官  林銓正
                                      法  官  許必奇
以上正本證明與原本無異。
不得上訴。
                                      書記官  高郁婷
中    華    民    國    99    年    5     月    19    日

附錄：本案論罪科刑法條全文：
中華民國刑法第339條第1項：
意圖為自己或第三人不法之所有，以詐術使人將本人或第三人之
物交付者，處5 年以下有期徒刑、拘役或科或併科1 千元以下罰
金。

司法院資訊處製作；財團法人民間司法改革基金會備份。
